# 参股公司变母公司，持有母公司股权的处理

提问人：火小禅 时间：2016-12-11 09:29:40
A公司对B公司投资，占比5%，投资金额 5000 万元，在可供出售金融资产中核算。现在A公司的母公司按上级单位要求，将持有A公司的股权无偿划转至B公司，也就是说，A公司变成了B公司的全资子公司。A公司的母公司与B公司，与上级单位均无资本纽带关系，只是同受上级单位主管，这是否仍然可以作为同一控制下的合并，A公司的母公司的账务处理是，借：资本公积，贷：长期股权投资。B公司的账务处理是按A公司净资产账面值，借：长期股权投资，贷：资本公积。这样考虑对否？ 针对A公司持有B公司的股权5000 万元，现在B公司的意思是，要求A公司直接冲抵资本公积。即，借资本公积，贷可供出售金融资产。金额为 5000 万元。那么问题来了，A公司的资本公积只有 1000 万元，这样就形成了借方负数，是否妥当？还有让我疑惑的是B公司对应的实收资本如何处理？
请各位老师指教讨论，多谢啦！

回答人：chenyiwei
1 、是否构成同一控制下合并，需结合多方面因素分析。如果AB同属一个国资委，在该国资委的统一安排下进行无偿划转，则不排除构成同一控制下合并的可能。 2 、不论B取得A的控制权是否属于同一控制下合并，在B的合并报表层面，对A持有B的 5 ％股权应按库存股处理（如为同一控制下合并，则按最初取得成本作为库存股成本；如为非同一控制下合并，则按购买日公允价值作为库存股成本）。

提问人：火小禅 时间：2016-12-12 11:19:27
陈老师，再请教您，B公司要求A公司将对其的投资，冲销资本公积，并导致资本公积是负数，是否妥当？还是不应进行账务处理？

回答人：chenyiwei
那么B应该对A所持有的这部分股份进行减资（对价款为零），合并报表层面从库存股转出冲减股本和资本公积；B的个别报表层面将减资金额从股本转入资本公积；A的个别报表层面冲销金融资产，借记权益。